【裁判字號】    95,上訴,2595
【裁判日期】    950929
【裁判案由】    違反槍砲彈藥刀械管制條例
【裁判全文】
臺灣高等法院刑事判決                95年度上訴字第2595號
上  訴  人
即  被  告  甲○○
指定辯護人  本院公設辯護人郭書益
上列上訴人，因槍砲彈藥刀械管制條例案件，不服臺灣新竹地方
法院，95年度訴字第269號，中華民國95年5月30日第一審判決（
起訴案號：臺灣新竹地方法院檢察署95年度偵字第894號），提
起上訴，本院判決如下：
    主  文
原判決撤銷。
甲○○未經許可，持有可發射子彈具有殺傷力之改造手槍，累犯
，處有期徒刑3年6月，併科罰金新臺幣5萬元，罰金如易服勞役
，以新臺幣3千元折算壹日。扣案之可發射子彈具殺傷力之改造
手槍壹枝（含彈匣1個，槍枝管制編號0000000000號）、子彈4顆
，均沒收之。
    事  實
一、甲○○前於89年3月間，因竊盜案件，經原審法院於89年8月
    23日以89年度易字第510號刑事判決判處有期徒刑9月，於同
    年9月21日確定；又於89年5月間，因違反毒品危害防制條例
    案件，經原審法院竹北簡易庭於89年6月8日以89年度竹北簡
    字第166號刑事簡易判決判處有期徒刑4月，並於同年6月27
    日確定；再於89年7月間，因違反槍砲彈藥刀械管制條例案
    件，經原審法院於89年9月27日以89年度易字第950號刑事判
    決判處有期徒刑7月，於同年10年19日確定，3罪並經定應執
    行刑為有期徒刑1年8月確定，並於89年12月15日入監執行，
    嗣於91年4月18日因縮短刑期假釋出監，並於91年7月13日日
    假釋期滿執行完畢。其明知可發射子彈具有殺傷力之改造槍
    枝、子彈，為槍砲彈藥刀械管制條例所管制之物品，非經主
    管機關許可，不得無故持有，竟基於非法持有具殺傷力之改
    造手槍、子彈的犯罪意思，於民國95年2月5日下午5時許，
    在某不詳處所，自姓名年籍不詳之某成年人處，收受具有殺
    傷力之仿BERETTA廠92FS型半自動手槍製造之槍枝換裝土造
    金屬槍管改造而成之改造手槍（含彈匣1個，槍枝管制編號
    0000000000號）1枝，及具殺傷力之口徑9mm制式子彈1顆、
    土造金屬彈殼加裝直徑8.8mm金屬彈頭而成之土造子彈2顆（
    鑑驗時已試射1顆，剩餘1顆），及土造金屬彈殼加裝直徑8.
    7mm至9mm金屬彈頭而成之土造子彈4顆（鑑驗時已試射2顆，
    剩餘2顆）等物品，未經許可即將之攜帶在身上而無故持有
    之。嗣於同日晚上7時30分許攜帶上開槍彈與不知情的友人
    黃振華同至新竹縣湖口鄉○○街1巷某處友人黃泰山居住處
    停留，嗣於同日晚上8時30分許，甲○○等3人於離去上開居
    住處所後，在新竹縣湖口鄉○○街1巷58號前因行跡可疑遭
    警盤查，並在甲○○腰際間扣得上開槍彈等物品，始知上情
    。
二、案經臺中市警察局第五分局移由臺灣新竹地方法院檢察署檢
    察官偵查起訴。
    理  由
一、被告於本院審理時未到庭，惟其於警詢，原審偵審時對於持
    有上開槍枝及子彈之事實，直承不諱，惟辯稱「槍彈係由黃
    振華在友人黃泰山居住處所離開時由黃振華所交付」，而公
    訴人亦據被告之說詞認定槍彈係由黃振華交予被告的等等。
    本院基於下列理由認並無證據證明該槍彈係由黃振華交予被
    告的，茲分析如下：
  (一)經證人即查獲被告等人之警員李煌森於原審法院審理時具結
    證述，被告確與另在場的黃泰山及黃振華2人同時遭查獲，
    但在現場時被告從未提及在其身上之槍彈係在場之黃振華所
    交付的，且當時亦有問被告槍枝的來源，但被告並未供稱係
    由在場人黃振華所交付，而係在將被告逮捕而在場之另2人
    核對完證件且未發現有任何違禁物而放行該2人後，將被告
    帶回派出所於車行至高速公路造橋收費站時，被告始提起槍
    彈係黃振華所交付的等語屬實，而被告亦不否認證人李煌森
    之證述內容，是倘該槍彈確係由黃振華所交付予被告，亦即
    該槍彈係黃振華所有，衡情，被告為免遭刑事責任應立即當
    場向警員陳稱槍彈之來源係現場之人即黃振華所交付，豈有
    於警方將該2人核對完證件且未發現有何違禁物而釋放後即
    任意指稱槍彈係業已離開之現場友人黃振華所交付之理？是
    其辯稱已有可疑。
  (二)再經證人即當時與被告同遭警方盤查之黃振華於原審法院審
    理時亦結證稱，在被告身上查獲之槍彈並不是由其交付予被
    告的，而且直到被告遭警方在其身上查出有槍彈之前，根本
    不知道被告有持有槍彈等語明確，證人與被告係友人且無仇
    恨，並經具結在卷當無設詞誣陷被告之理，且其所證述遭查
    獲之經過等情，亦與證人即警員李煌森所述互核一致，是其
    證言顯然可信，可知被告前開所辯顯係卸責之詞，並不可採
    信，而公訴人據以認定被告持有之槍彈係來自黃振華乙節，
    亦無所依憑，該槍枝及子彈為被告所持有之事實，極為明確
    。此外並有扣案之改造手槍1枝、子彈7顆可資佐證，而扣案
    之槍枝及子彈經鑑定結果：(1)送鑑改造手槍1枝（含彈匣1個
    ，槍枝管制編號：0000000000），認係由仿BERETTA廠92FS
    型半自動手槍製造之槍枝換裝土造金屬槍管改造而成之改造
    手槍，機械性能良好，可擊發適用子彈，認具殺傷力；(2)送
    鑑改造子彈7顆，1顆，認係口徑9mm制式子彈，認具殺傷力
    ；2顆，認係由土造金屬彈殼加裝直徑8.8mm金屬彈頭而成之
    土造子彈，經取樣1顆試射結果，可擊發，認具殺傷力；4顆
    ，認分別係由土造金屬彈殼加裝直徑8.7mm至9mm金屬彈頭而
    成之土造子彈，經取樣2顆試射結果，均可擊發，認具殺傷
    力等情，有內政部警政署刑事警察局（下稱刑事警察局）95
    年3月21日刑鑑字第0950025716號槍彈鑑定書1份附卷為憑。
    被告非法持有槍枝及子彈之事證極為明確，自應依法論科。
二、核被告甲○○所為，係犯槍砲彈藥刀械管制條例第8條第4項
    之未經許可，持有可發射子彈具有殺傷力之改造槍枝罪以及
    同條例第12條第4項之未經許可，持有子彈罪。起訴書犯罪
    事實欄內記載者均係同條例第8條第4項之犯行，然於證據並
    所犯法條欄內記載係觸犯同條例第7條第4項之罪顯係誤載，
    並已經原起訴及公訴蒞庭之檢察官於原審當庭更正之，併此
    敘明。被告於同時、地未經許可，持有可發射子彈具有殺傷
    力之改造槍枝及未經許可，持有子彈犯行，係一行為觸犯數
    罪名，為想像競合犯，應依刑法第55條之規定，從重之未經
    許可，持有可發射子彈具有殺傷力之改造槍枝罪論處。被告
    有事實欄所載前科及執行情形，此有卷附本院被告前案紀錄
    表乙份可按，其於五年以內再犯本罪，為累犯，應依法加重
    其刑。
三、原審因而予以論罪科刑，固非無見。惟查被告行為後刑法第
    42條第2項易服勞役之規定及刑法第47條累犯之規定，刑法
    第38條沒收之規定，業經於94年2月2日修正公布，並於95
    年7月1日施行，修正後之刑法第42條第3項易服勞役之規定
    ，修正為易服勞役以新臺幣1千元、2千元或3千元折算一日
    。但勞役期限不得逾一年。此項修正有利於被告，原判決未
    及比較適用，自有未洽。被告上訴具狀表示不服原判決，未
    附理由說明不服之理由，核其上訴為無理由，惟原判決既有
    可議，自應由本院將之撤銷改判。爰審酌被告於收受改造槍
    枝及子彈後無故持有，然並未持之以犯罪之犯罪動機、目的
    、手段，被告之素行非佳，以及被告犯罪後自警詢時、偵查
    中、原審法院準備程序及審理程序訊問時均能坦白承認犯行
    ，已具悔意，雖就來源之交待不清，但態度尚稱良好等一切
    情狀，量處有期徒刑3年6月及併科罰金新臺幣5萬元，並就
    罰金部分，諭知易服勞役之折算標準以新臺幣3千元折算一
    日，以資懲儆。累犯之修正，對被告應無有利或不利之情形
    ，惟基於不能割裂適用法律之原理，仍應適用修正後累犯之
    規定，附此敘明。扣案具有殺傷力之仿BERETTA廠92FS型半
    自動手槍製造之槍枝換裝土造金屬槍管改造而成之改造手槍
    1 枝（含彈匣1個，槍枝管制編號0000000000號）、口徑9mm
    制式子彈1顆、土造金屬彈殼加裝直徑8.8mm金屬彈頭而成之
    土造子彈1顆（鑑驗時試射1顆，已失其原有子彈之結構及效
    能，不再具有殺傷力，已非違禁物，不另為沒收）、土造金
    屬彈殼加裝直徑8.7mm至9mm金屬彈頭而成之土造子彈2顆（
    鑑驗時試射2顆，已失其原有子彈之結構及效能，不再具有
    殺傷力，已非違禁物，不另為沒收），均屬違禁物，不問屬
    於犯人與否，均應依修正後之刑法第38條第1項第1款之規定
    ，併予宣告沒收。
四、被告經合法傳喚，無正當理由未到庭，爰不待其陳述，逕行
    判決。
據上論斷，應依刑事訴訟法第369條第1項前段、第364條、第299
條第1項前段、第371條，槍砲彈藥刀械管制條例第8條第4項、第
12條第4項，刑法第2條第1項但書、第11條前段、第55條、第47
條第1項、第42條第3項、第38條第1項第1款，判決如主文。
本案經檢察官蔡薰慧到庭執行職務。
中    華    民    國    95    年    9     月    29    日
                  刑事第十二庭  審判長法  官  蔡永昌
                                      法  官  張正亞
                                      法  官  陳榮和
以上正本證明與原本無異。
如不服本判決，應於收受送達後十日內向本院提出上訴書狀，其
未敘述上訴之理由者並得於提起上訴後十日內向本院補提理由書
（均須按他造當事人之人數附繕本）。
                                      書記官  劉麗芬
中    華    民    國    95    年    10    月    5     日
附錄：本案論罪科刑法條全文
      槍砲彈藥刀械管制條例第8條第4項
      未經許可，持有、寄藏或意圖販賣而陳列第1項所列槍枝
      者，處3年以上10年以下有期徒刑，併科新臺幣700萬元以
      下罰金。


司法院資訊處製作；財團法人民間司法改革基金會備份。
